【裁判字號】    94,訴,542
【裁判日期】    951031
【裁判案由】    損害賠償
【裁判全文】
臺灣嘉義地方法院民事判決               94年度訴字第542號
原      告  乙○○
訴訟代理人  甲○○
被      告  丙○○
                        之8
上列當事人間損害賠償事件，於中華民國95年10月17日言詞辯論
終結，本院判決如下：
    主  文
被告應給付原告新臺幣壹萬伍仟捌佰陸拾貳元，及自九十四年七
月二十六日起至清償日止，按年息百分之五計算之利息。
原告其餘之訴及其假執行之聲請均駁回。
訴訟費用由被告負擔百分之二，餘由原告負擔。
本判決原告勝訴部分得假執行。
    事  實  及  理  由
一、原告起訴主張：
（一）緣被告於民國（下同）93年11月8日上午11時10分，駕駛
      車牌號碼9N-7448號自用小客車於嘉義縣朴子市○○路，
      由西向東行駛，至路口欲向左轉進入三安路，竟未停車讓
      對向直行車先行，不惟如是，亦未注意車前狀況，強行駕
      車左轉進入三安路，以致違規闖入對向車道，當時原告正
      駕車行駛於對向車道，左側機車優先道因被遊覽車佔用停
      車，致視線被擋住，原告雖將時速降至30至40公里（限速
      50公里），但因被告係突然從左側出現，車速又非常快，
      原告閃避不及，遭被告衝撞致原告腹部劇痛不已，於長庚
      醫院急診，同月14日接受開腹手術切除憩室炎之大腸併人
      工肛門，至94年1月因左膝感染性關節炎接受關節鏡手術
      ，於同年月29日出院。被告之過失行為，致原告胃部破裂
      ，目前排便仍須透過導管插入身體，將排泄物輸出體內，
      迄今長臥病榻，無法行走之嚴重傷害，依法被告需負侵權
      行為損害賠償責任，爰依民法第184條第1項、193條第1項
      、195條第1項規定向被告請求賠償醫療費用新臺幣（下同
      ）133,016元、摩托車修復費用2,660元、看護費用48萬元
      、慰撫金25萬元，並聲明：1、被告應給付原告865,676元
      ，即自起訴狀送達翌日起至清償日止，按週年利率百分之
      五加計利息。2、陳明願供擔保准以宣告假執行。
（二）就被告抗辯之陳述：
      系爭交通事故，經鑑定報告研判，被告車行經肇事地點，
      欲行左轉未停讓對向之原告車先行，應為肇事主因；另依
      道路交通安全規則第102條規定，欲行左轉彎時，應距交
      叉路口30公尺前顯示方向燈，並讓直行車先行，然被告突
      然違規左轉，致撞擊原告釀成交通事故，顯然違反規定，
      行為有過失，不容置辯；此外，依同規則93條規定，在市
      區道路行駛，時速不得超過50公里，而案發當時原告車速
      不過30、40公里，行車速度合乎標準，應無過失，是被告
      指稱原告亦有過失，不無疑問。
二、被告方面：
    系爭交通事故發生是原告自己撞過來，蓋被告遵守交通號誌
    ，綠燈才慢慢左轉，卻被原告追撞，導致車禍事故發生，是
    肇事主應非在被告，而被告雖有過失，然所負過失比例應會
    比原告少；對原告所請求之機車修復費用不爭執，然原告所
    請求之其他金額則嫌過高，被告無力負擔等語置辯，並聲明
    ：原告之訴駁回。
三、按因故意或過失，不法侵害他人之權利者，負損害賠償責任
    ，違反保護他人之法律，致生損害於他人者，負損害賠償責
    任；汽車、機車或其他非依軌道行駛之動力車輛，在使用中
    加損害於他人者駕駛人應賠償因此所生之損害，民法第184
    條第1項前段、第2項、第191條之2前段分別著有明文。次按
    刑法及道路交通安全法規，均屬前開所稱保護他人之法律。
    查被告於前開時、地，駕駛車牌號碼9N-744 8號自用小客車
    ，與乙○○所騎乘車牌號碼NSQ-038號重型機車發生碰撞，
    乙○○因而受有左胸肩膀及胸部挫傷及疑似頸椎傷害等傷害
    ；及被告因前開車禍事故，歷經本院以94年度嘉交簡字第
    482號、94年度交簡上字第62號刑事判決認定其係犯刑法第
    284條第1項前段之過失傷害罪，而判處拘役40日確定，為兩
    造所不爭，復有診斷證明書、肇事現場圖、道路交通事故處
    理紀錄登記簿在卷可證，並經本院調取本院94年度交簡上字
    第62號歷審刑事卷宗核閱無誤，自堪信為真實。則被告違反
    保護他人之法律即前開刑法第284條第1項前段，致生損害於
    原告，應可認定；是原告依前開規定之侵權行為法律關係，
    請求被告賠償，自屬有據。
四、復按負損害賠償責任者，除法律另有規定或契約另有訂定外
    ，應回復他方損害發生前之原狀；損害賠償，除法律另有規
    定或契約另有訂定外，應以填補債權人所受損害及所失利益
    為限，民法第213條第1項、第216條第1項分別定有明文。而
    民法第192條至第196條之規定，即為民法第213條第1項所稱
    之法律另有規定。原告就被告之前開侵權行為，而請求被告
    賠償之各項損害賠償，茲分別審酌如下：
（一）醫療費用部分：本件原告所提出之醫療費用收據概屬因大
      腸憩室炎就診者，其並主張因本件車禍所受有大腸憩室炎
      併穿孔及腹膜炎、左膝感染性關節炎、慢性右足潰瘍、敗
      血症等傷勢云云，然為被告所否認，辯稱原告僅因車禍受
      有外傷，上開疾病與本件車禍無關等語。而經本院刑事庭
      向上開長庚醫院函詢結果，該院以94年10月14日（94）長
      庚院嘉字第1018號函覆稱：「一、大腸憩室炎乃大腸常見
      的疾病，與外傷車禍並無關連，至於憩室炎破裂穿孔腹膜
      炎是否與車禍相關，並無證據可判定，臨床上無法分辨其
      關連，亦無相關的文獻報告可以支持其關聯性或推翻其中
      之關聯性，左膝感染性關節炎與慢性右足潰瘍與車禍並無
      相關，敗血症乃因大腸憩室炎併穿孔及腹膜炎所引起。二
      、大腸憩室症本身即會有發炎、阻塞及穿孔、膿瘍之併發
      症，與車禍並無直接之關連，至於穿孔是否因外力撞擊並
      無法由臨床之所見來判斷，只是文獻上並無相關之報告來
      加以支持或推翻，此問題無法由臨床醫師來加以判斷。」
      等情，可見原告本身即患有大腸憩室症，上開病症會有發
      炎、阻塞及穿孔、膿瘍之併發症，另觀之原告於長庚醫院
      之病歷所載，原告於車禍當日入院急診時，僅主訴其有胸
      痛、胸悶及左肩疼痛，有原告之救護紀錄表、急診病歷附
      於上開病歷可稽，而於車禍翌日之護理病歷上亦明確記載
      ，原告之胃腸及排泄情形為：腸蠕動正常、腹部軟、排便
      正常，活動力正常，至原告於93年11月11日出院前，均無
      異狀，雖原告於93年11月13日復入長庚醫院就診，主訴腹
      脹，診斷為腹膜炎，已距車禍發生5日，期間就大腸憩室
      炎併穿孔及腹膜炎所應造成之腹部劇烈疼痛，原告並未發
      生，是上開病症應非本件車禍造成，原告復未舉證上開病
      症乃因本件車禍而導致，即難認原告之上述病症與本次車
      禍有因果關係，原告就此部分之請求，自屬無據，不應准
      許。
（二）機車修復費用部分：原告主張因本件車禍機車受有損害，
      修復費用為2,660元，業據其提出估價單1紙在卷足稽，復
      為被告所不爭，自應准許。
（三）看護費部分：原告因本件車禍所受左胸肩膀及胸部挫傷及
      疑似頸椎傷害等傷害，經本院函詢長庚醫院原告是否因此
      喪失生活自理能力或有受人看護之必要，該院函覆稱：「
      李君（指原告）於93年11月8日至本院急診時診斷為疑似
      頸椎外傷、左肩及左胸挫傷，後轉住院治療至同年11月11
      日，該君住院期間自覺有手臂麻感，輕度無力之症狀，惟
      生活應不至於失去自理能力，其出院後外傷所引起之症狀
      ，應不須他人看護。」，有長庚醫院95年6月27日（95）
      長庚院嘉字第00667號函文1份附卷可考，另原告所患大腸
      憩室炎併穿孔及腹膜炎與本件車禍無關，既如前述，原告
      就上開病症接受手術並受有看護，主張被告應賠償以每日
      2 千元計算、期間為8個月、共計48萬元之看護費，即無
      理由，不應准許。
（四）精神慰撫金部分：
  １、按不法侵害他人之身體、健康、名譽、自由、信用、隱私
      、貞操，或不法侵害其他人格法益而情節重大者，被害人
      雖非財產上之損害，亦得請求賠償相當之金額，民法第19
      5條著有規定。次按慰藉金之賠償須以人格權遭遇侵害，
      使精神上受有痛苦為必要，其核給之標準固與財產上損害
      之計算不同，然非不可斟酌雙方身分資力與加害程度，及
      其他各種情形核定相當之數額（最高法院51年度台上字第
      223號判例參照）。
  ２、查原告因本件車禍受有左胸肩膀及胸部挫傷及疑似頸椎傷
      害等傷害，有長庚醫院診斷證明書附於刑事卷可證。次查
      被告為高中畢業，單身，目前從事看護臨時工作，名下有
      房屋土地各2筆及汽車1輛；而原告為未受教育，名下有房
      屋1筆、田賦4筆及土地3筆等情，業為兩造陳述明確，並
      有兩造稅務電子閘門財產所得調件明細表2份附卷可稽，
      自堪信為真實。本院審酌原告所受之前開傷勢所受痛苦之
      程度、期間，及兩造前開社會身分、地位、教育程度、財
      產經濟狀況、工作與收入等事實，因認原告得請求被告賠
      償精神慰撫金2萬元為適當，逾此部分之其餘請求，則不
      應准許。
（五）綜上所述，原告因本件車禍得請求被告機車修復費用
      2,660元及精神慰撫金2萬元合計為22,660元；逾此部分之
      其餘請求，則不應准許。
五、再按損害之發生或擴大，被害人與有過失者，法院得減輕賠
    償金額或免除之，民法217條第1項定有明文。且過失相抵之
    責任減輕或免除，非為抗辯，而為請求權之一部或全部之消
    滅，故過失相抵要件具備時，法院得逕依職權減輕賠償金額
    或免除之。復按「轉彎車應讓直行車先行。但直行車尚未進
    入交岔路口，而轉彎車已達中心處開始轉彎，直行車應讓轉
    彎車先行。」、「汽車行駛時，駕駛人應注意車前狀況，並
    隨時採取必要之安全措施」，道路交通安全規則第102條第1
    項第6款及第94條第3項分別定有明文。又本件兩車相撞地點
    在交岔路中心處附近，雙方原在四維路之行向相反，被告為
    左轉車、原告則為直行車，依上開規定，僅在被告之轉彎車
    先行已達中心處開始左轉，而原告之直行機車尚未駛入交岔
    路口時，直行車方需禮讓轉彎車先行，否則仍應由轉彎車禮
    讓直行車先行。經查，原告機車倒地位置，位於岔路口中心
    處附近，該處路面寬廣，從四維路之路口（從號誌燈下停止
    線起算）到機車倒地處有相當之距離，顯較被告轉彎時之中
    心處為遠，可見被告在左轉彎之時，原告之機車業已通過岔
    路口，當無禮讓被告先行之義務。而上開交通法規所課予之
    注意義務，恆為車輛駕駛人之基本認知與技術，以被告合格
    考領駕駛執照之條件，依當時日間、天候晴、道路無障礙物
    遮擋視線、視距良好之行車環境，顯非無法注意，惟其大意
    輕忽，未注意交岔路口車輛之動態禮讓直行之告訴人機車先
    行，其就本件車禍之發生，有未善盡上開注意義務之疏失甚
    明。本件交通事故經送臺灣省嘉雲區車輛行車事故鑑定委員
    會鑑定結果，亦認：「一、丙○○駕駛自小客車，行經行車
    管制號誌岔路口，左轉彎未讓直行車先行，為肇事主因。二
    、乙○○駕駛重機車，行經行車管制號誌岔路口，未注意車
    前狀況，為肇事次因。」等情，有該會94年6月6日嘉雲鑑字
    第094580231C號函所附嘉雲區940231案鑑定意見書附於刑事
    卷可參，則原告就系爭損害之發生或擴大，與有過失，亦可
    認定。本院斟酌兩造前開過失程度，因認原告對於肇事應負
    30%之責任，亦即應減輕被告賠償金額30%。是依前開過失相
    抵之規定，原告得請求被告賠償之數額應為15,862元（計算
    方式為：22,660×70%=15,862）；逾此部分之其餘請求，則
    不應准許。
六、復按給付無確定期限者，依民法第229條第2項之規定，債務
    人於債權人得請求給付時，經其催告而未為給付，自受催告
    時起，負遲延責任；其經債權人起訴而送達訴狀者，與催告
    有同一效力。而遲延之債務，以支付金錢為標的者，債權人
    得請求依法定利率計算之遲延利息；應負利息之債務，其利
    率未經約定，亦無法律可據者，週年利率為5%，亦為民法第
    233條第1項、第203條所明定。查侵權行為之損害賠償請求
    權於行為時即已發生，但其給付無確定期限；次查被告係於
    94年7月25日收受本件刑事附帶民事訴訟起訴狀繕本，為兩
    造所不爭，則依前開說明，原告請求被告給付前開15,862元
    之自起訴狀繕本送達翌日即94年7月26日起至清償日止，按
    週年利率5%計算之利息，亦屬有據；至逾此部分之其餘請求
    ，自不應准許。
七、綜上所述，原告依侵權行為損害賠償請求權之法律關係，請
    求被告給付15,862元及自94年7月26日起至清償日止，按週
    年利率5%計算之利息，為有理由，應予准許；逾此部分之其
    餘請求，則無理由，應予駁回。
八、末按本件判決原告勝訴部分，所命給付之金額未逾50萬元，
    依民事訴訟法第389條第1項第5款之規定，本院應依職權宣
    告假執行；至於原告敗訴部分，其假執行之聲請即無宣告之
    依據，應併予駁回。
九、本件事證已臻明確，兩造所為之其他主張，陳述並所提之證
    據，經審酌後，認均與本件之結論無礙，不再一一論述，併
    予敘明。
十、訴訟費用負擔及宣告假執行之依據：民事訴訟法第79條、第
    389條第1項第5款。
中    華    民    國    95    年    10    月    31    日
                  民事第一庭法  官  陳俞婷
以上正本係照原本作成。
如對本判決上訴須於判決送達後20日內向本院提出上訴狀。
中    華    民    國    95    年    11    月     8    日
                            書記官  林美足


司法院資訊處製作；財團法人民間司法改革基金會備份。
